【裁判字號】    88,家上,191
【裁判日期】    890112
【裁判案由】    確認父子關係存在
【裁判全文】
臺灣高等法院高雄分院民事判決      八十八年度家上字第一九一號
      上  訴  人  乙○○
      被  上訴人  甲○○
右當事人間確認父子關係存在事件，上訴人對於中華民國八十八年十一月十日臺灣高
雄地方法院八十八年親字第一五二號第一審判決提起上訴，本院判決如左：
      主      文
上訴駁回。
第二審訴訟費用由上訴人負擔。
      事      實
甲、上訴人方面：本件未經言詞辯論，上訴人具上訴狀稱：
一、聲明：
  (一)原判決廢棄。
  (二)確認上訴人與被上訴人所生之長子駱力菖（民國八十三年八月十六日生），次子
    駱力傑（民國八十四年九月三日生）父子關係存在。
  (三)第一、二審訴訟費用由被上訴人負擔。
二、陳述：與原判決記載相同部分，予以引用外，補稱：
    上訴人前以已故之長子駱力菖為被告訴請確認父子關係存在之訴，原審法院八十
    八年親字第一三二號受理後，認本件上訴人以不具當事人能力之駱力菖為被告，
    為不合法，予以裁定駁回，茲本件上訴人乃以駱力菖、駱力傑之母甲○○為被告
    ，提起本件之訴，原審法院竟以本件僅以甲○○為被告，未同時以已故之駱力菖
    、駱力傑為共同被告，其訴顯無理由，不經言詞辯論，予以判決駁回，前後不一
    ，令上訴人無所適從。
三、證據：援用原審立證方法外，並提出臺灣高雄地方法院八十八年親字第一三二號
    裁定為證。
乙、被上訴人方面：
    本件未經言詞辯論，被上訴人亦未作何聲明或陳述。
      理      由
一、按，確認法律關係成立或不成立之訴，非原告有即受確認判決之法律上利益者，
    不得提起之，確認證書真偽之訴亦同，民事訴訟法第二百四十七條定有明文。是
    確認之訴除確認證書真偽之訴，應以法律關係為訴訟標的，身分為法律關係發生
    之原因，非即法律關係之本身，身分之存在與否乃屬一種事實問題，不得為確認
    之訴之標的；又民事訴訟法第二百四十七條所謂即受確認判決之法律上利益，須
    因法律關係之存否不明確，致原告在私法上之地位有受侵害之危險，而此項危險
    得以對於被告之確認判決除去之者，始為存在。若原告私法上地位受有侵害之危
    險，無法以該確認判決除去，仍不能認有即受確認判決之法律上利益。另法律關
    係之存否雖不明確，而原告在私法上之地位並不因此而有受侵害之危險者，不得
    謂原告有即受確認判決之法律上利益，最高法院四十八年台上字第九四六號、二
    十七年上字第三一六號、二十九年上字第四七三號判例可資參照。經查，本件上
    訴人以已故駱力菖、駱力傑之生母甲○○為被告，訴請確認上訴人與駱力菖、駱
    力傑父子關係存在，此種父子身分關係存在與否為事實問題，揆諸上開判例意旨
    ，已難認上訴人得提起本件之訴，況上訴人係主張，其係為已故之駱力菖、駱力
    傑入祠宗籍，得以尚饗，而提起本件之訴，按已故之駱力菖、駱力傑亡籍得否入
    宗祠，係事實問題，上訴人私法上之地位並不因此而受有侵害之危險，自難謂上
    訴人有即受確認判決之法律上利益，揆諸上開判例意旨，顯難認上訴人提起本件
    之訴為有理由。
二、基上，本件上訴人之訴為顯無理由，原審法院不經言詞辯論，逕以判決駁回之，
    並無不合，上訴人上訴指摘原判決不當，求予廢棄改判，亦顯無理由，應予駁回
    ，並不經言詞辯論，逕以判決駁回之。
據上論結，本件上訴顯無理由，依民事訴訟法第四百六十三條、第二百四十九條第二
項、第四百四十九條第一項、第七十八條，判決如主文。
中      華      民      國    八十九    年      一      月     十二     日
                                      臺灣高等法院高雄分院民事第五庭
~B1審判長法官  蔡明宛
~B2法      官  黃科瑜
~B3法      官  李炫德
右為正本係照原本作成。
如對本判決上訴，須於判決送達後二十日內向本院提出上訴狀，其未表明上訴理由者
，應於上訴後二十日內向本院提出上訴理由書。
中      華      民      國    八十九    年      一      月     十四     日
~B法院書記官  陳曼智
                                                                        Ｄ


司法院資訊處製作；財團法人民間司法改革基金會備份。
